最高法院刑事判決　　　　　　　　　　111年度台上字第904號
上　訴　人　余曉婷


選任辯護人　許盟志律師
上列上訴人因竊盜等罪案件，不服臺灣高等法院臺中分院中華民
國110 年10月28日第二審判決（110 年度上易字第290 、291 號
，起訴案號：臺灣臺中地方檢察署109 年度偵字第2925、4324號
，追加起訴案號：同署109 年度偵字第14244、14245號），提起
上訴，本院判決如下：
    主  文
上訴駁回。
    理  由
一、按刑事訴訟法第377 條規定，上訴於第三審法院，非以判決
    違背法令為理由，不得為之。是提起第三審上訴，應以原判
    決違背法令為理由，係屬法定要件。如果上訴理由書狀並未
    依據卷內訴訟資料，具體指摘原判決不適用何種法則或如何
    適用不當，或所指摘原判決違法情事，顯與法律規定得為第
    三審上訴理由之違法情形，不相適合時，均應認其上訴為違
    背法律上之程式，予以駁回。
二、上訴人余曉婷上訴意旨略以：原判決所憑現場監視器錄影畫
    面模糊不清，根本無法確認影像中之女子為上訴人本人，原
    審單憑證人蘇聖貽自承與上訴人認識多年，遽採其所為該畫
    面中之女子即為上訴人之「個人意見」，作為判斷上訴人涉
    有本件竊盜犯行之證據，顯然違反採證法則，尤其是蘇聖貽
    與上訴人早有嫌隙，亦不能排除其有挾怨報復之可能，豈能
    輕信？此外，現代跟風流行，即便穿著、手部動作及配飾等
    特徵相同，亦不能確認係同一人，何況同案被告呂尚緯於警
    詢時既稱其係與綽號「小雲」之女子一同犯案，則其犯案手
    法與上訴人其他竊盜犯行相似，亦不足奇；實則，本案事發
    時上訴人早於民國108 年5月3日即因服用安眠藥自戕，被送
    醫急診，出院後即返家休養，怎麼可能在出院一天後，又於
    凌晨時分外出行竊？至於醫院護理紀錄載明：「病人表示不
    適情況已改善，生命徵象穩定」亦僅係判斷能否出院之標準
    而已，非謂上訴人已完全回復正常，原審未能審酌前情，猶
    為上訴人有此部分竊盜犯罪之論斷，顯然違反一般經驗法則
    ，自有判決適用法則不當之違誤。
三、惟查：
  ㈠刑事訴訟法第165 條之1 第2 項，規定錄音、錄影、電磁紀
    錄或其他相類之證物可為證據者，審判長應以適當之設備，
    顯示聲音，使當事人、代理人、辯護人或輔佐人辨認或告以
    要旨，乃就新（科技）型態證據之調查方法所為之規定；所
    謂「以適當之設備，顯示」，通常以勘驗為之，並作成勘驗
    筆錄，而此等勘驗倘係由法院（法官）實施，即意寓直接審
    理之旨；而人證，即係證人憑據其感官知覺之親身經歷，陳
    述其所見所聞之過往事實，其所為個人意見或推測之詞，固
    不得作為證據，但以實際經驗為基礎者，則例外得作為證據
    ，同法第160 條亦定有明文；另參考美國聯邦證據法第 701
    條亦有關於普通證人之意見證言在一定的情況下可作為證據
    之相類規定，即證人非以專家身分作證時，證人之意見或推
    論形式之證言係合理地基於該證人之認知及有助於清楚地瞭
    解該證人之證言，或有助於爭執事實之決定，及非基於科學
    上、技術上或其他專業知識而作出者，容許作為證據，是以
    ，證人之個人意見陳述，苟合於前開情形，自非不得作為法
    院判斷認定事實之證據。
    卷查，本件相關現場監視器錄影光碟，曾經檢察署檢察事務
    官作成勘驗報告，及原審將錄影畫面作成截圖附於卷內，經
    第一審、原審以書證方式提示，並告以要旨，迄至原審辯論
    終結前，均未見上訴人就該等證據之證據能力有所爭執，而
    僅為證明力之爭辯（分見第一審第1072號卷第170、282頁、
    原審卷二第244、245、247 頁），又證人蘇聖貽與上訴人為
    朋友關係，曾跟蘇聖貽一同行竊，為上訴人所是認（見第一
    審第1072號卷第214 頁），可見證人蘇聖貽對上訴人外觀、
    容貌等特徵有一定程度的認識，其於第一審作證時，經檢察
    官提示前開勘驗報告所附相關夾娃娃機店內監視器錄影畫面
    截圖，表示該畫面中之女子即為上訴人，乃本於其感官、認
    知所得，非屬臆測，此部分之證言，自得作為證據，此部分
    上訴意旨所為該等證言屬推測、個人意見不得作為證據之指
    摘，顯屬誤會，核非適法的上訴第三審之理由。
  ㈡證據的取捨、證據證明力的判斷及事實的認定（含是否成立
    共同正犯），都屬事實審法院的自由裁量、判斷職權；如其
    此項裁量、判斷，倘不違反客觀存在的經驗法則或論理法則
    ，即無違法可指，觀諸刑事訴訟法第155 條第1 項規定甚明
    ；且既已於判決內論敘其何以作此判斷的心證理由者，即不
    得單憑主觀，任意指摘其為違誤，而據為其提起第三審上訴
    的合法理由。
    原判決主要係依憑證人即同案被告呂尚緯（所犯本件共同竊
    盜部分，業經原審判處罪刑確定）不否認有於原判決事實欄
    二所載之時、地駕駛車輛搭載一名女子，前往系爭夾娃娃機
    店，並證實該名女子有以磁鐵吸取店內機檯內商品之竊盜事
    實；證人即告訴人陳睿翔、被害人黃志銘於警詢所為其等遭
    竊藍芽喇叭、耳機的經過之證言；顯示與前述證人所證情節
    相符之監視器錄影光碟、翻拍照片及其截圖等各項證據資料
    ；再參諸，證人即同案被告蘇聖貽迭於警詢、第一審審理時
    ，經提示前開監視器錄影翻拍照片，即明確指稱畫面中之女
    子即為上訴人，以蘇聖貽與上訴人為同學之誼，認識多年，
    且有共同以相同手法行竊的經驗，所為指認自具憑信性，復
    經比對上訴人於偵訊時所拍得臉部輪廓與原審翻拍自108 年
    5 月5 日監視器光碟之照片（原審卷一第124 、125 、 127
    頁），發現兩者之臉部輪廓、鼻形極為相似，更見108 年 5
    月5 日當天的監視器所攝得上訴人之穿著（短裙、白鞋及包
    包右揹）、右手腕套戴圓形手飾及雙手（右上、左下）交叉
    於胸前之慣習、特徵，與上訴人坦承稍早於同年4 月22日行
    竊時之現場監視器攝得之畫面之外觀、行為特徵，如出一轍
    ，犯罪手法相同，可見證人蘇聖貽之指證，確實可信，尤其
    是同案被告呂尚緯於偵查中經提示前開108 年5 月5 日當天
    的監視器翻拍畫面，亦直言：祇是跟上訴人在聊天等語（見
    偵字第14245 號卷第127 、128 頁），未否認上訴人當時在
    場，乃認定上訴人確有如原判決事實欄二所載之共同竊盜犯
    行，因而撤銷第一審關於此部分所為上訴人無罪之諭知，改
    判論處上訴人以共同竊盜2 罪刑（均累犯，並均加重其刑，
    各宣處有期徒刑參月），並就此得易科罰金部分，定其應執
    行刑為有期徒刑5 月，併為易刑標準及相關沒收追徵之諭知
    （另所犯2 次結夥三人以上竊盜部分，經原審判處罪刑，因
    不得上訴第三審，已先告確定。）原判決復對於上訴人矢口
    否認共同竊盜犯行，所為略如前揭第三審上訴意旨所載之辯
    解，如何係飾卸之詞，不足採信，除據卷內訴訟資料詳加指
    駁及敘明外，並指出：
    ⒈同案被告呂尚緯雖迭於歷審中陳稱當日在場之女子為綽號
      「小雲」之女子，然其就如何認識「小雲」之時間、過程
      ，前後供述不一，且迄未提供「小雲」之人之身分資料供
      調查，復與其於偵查中所述「（當天）祇是跟『余曉婷』
      在聊天」的情狀有別，此部分所述，顯非事實，難以採信
      。
    ⒉上訴人雖有於108 年5 月3 日因服用安眠藥送醫急診、洗
      胃，但依醫院病歷資料所示，上訴人於就診當日17時40分
      既已離院，且生命徵象穩定，不適情況已改善，上訴人於
      相隔1 天又7 小時後外出行竊，非全無可能；證人即上訴
      人之母吳彩卿雖證上訴人出院後即24小時看管，不讓其出
      門，然本案事發於凌晨時分，衡以一般人睡眠時間，斷無
      可能24小時看顧不睡覺，證人吳彩卿所證無非基於母女關
      係而為迴護之詞，不足為上訴人有利之認定。
    以上所為的事實認定及得心證理由，都有各項證據資料在案
    可稽，既係綜合調查所得之各項直接、間接證據而為合理推
    論，自形式上觀察，即未違背客觀存在的經驗法則、論理法
    則，且事證已臻明確。此部分上訴意旨，或置原判決已明白
    論斷的事項於不顧，就屬原審採證、認事職權的適法行使，
    任憑己意，異持評價，妄指違法，或猶執陳詞，為單純的事
    實爭議，均不能認為合法的上訴第三審理由。
四、綜合前旨及其他上訴意旨，無非置原判決所為明白論斷於不
    顧，仍持已為原判決指駁之陳詞再事爭辯，及對於事實審法
    院取捨證據與自由判斷證據證明力之職權行使，徒以自己之
    說詞，任意指為違法，或單純為事實上枝節性之爭辯，要與
    法律規定得為第三審上訴理由之違法情形，不相適合。本件
    上訴違背法律上之程式，應予駁回。
據上論結，應依刑事訴訟法第395條前段，判決如主文。
中    華    民    國   111    年    3     月    10    日
                  刑事第二庭審判長法  官  林  勤  純  
                                  法  官  王  梅  英  
                                  法  官  莊  松  泉  
                                  法  官  吳  秋  宏  
                                  法  官  李  釱  任  
本件正本證明與原本無異
                                  書記官
中    華    民    國   111    年    3     月    15    日